臺灣臺中地方法院行政訴訟判決
110年度交字第522號
原      告  吳美珠


被      告  交通部公路總局嘉義區監理所

代  表  人  黃萬益
上列當事人間交通裁決事件，原告不服被告民國110年11月3日嘉
監義裁字第76-GDH798127號裁決書，提起行政訴訟，本院判決如
下：
    主  文
原告之訴駁回。
訴訟費用新臺幣參佰元由原告負擔。
    事實及理由
一、程序事項：按行政訴訟法第237條之7規定，交通裁決事件之
    裁判，得不經言詞辯論為之。本件屬交通裁決事件，依兩造
    所述各節及卷內資料其事證已臻明確，本院認無經言詞辯論
    之必要，爰不經言詞辯論而為判決。
二、事實概要：
　　原告所有C3-0039號自用小客車（下稱系爭車輛）於民國110
    年7月20日16時58分許，於臺中市太平區太堤東路與光興路1
    463巷33弄口（往一江橋方向）處，因「限速40公里，經檢
    定合格儀器測照，時速60公里，超速20公里(未滿20公里)」
    違規行為，經臺中市政府警察局太平分局（下稱舉發機關）
    員警認定該車違反道路交通管理處罰條例第40條之規定，逕
    行對車主即原告掣開第GDH798127號舉發違反道路交通管理
    事件通知單。因原告不服處分欲提行政訴訟，嘉義區監理所
    遂於110年11月3日以嘉監義裁字第76-GDH798127號裁決書（
    下稱原處分），依道路交通管理處罰條例第40條、第63條第
    1項第1款及「違反道路交通管理事件統一裁罰基準表」之規
    定，按期限內到案之基準，裁處原告第1階段罰鍰新臺幣（
    下同）1,600元，記違規點數1點，並於110年11月8日完成法
    定送達程序。原告仍不服，提起本件行政訴訟。
三、原告主張略以：
  ㈠依道路交通管理處罰條例第7條之2規定，對於採用固定或非
    固定式科學儀器取得證據資料證明者，於一般道路應於100
    公尺至300公尺間，明顯標示之。惟經原告比對「臨時測速
    照相地點」至警方指稱「車輛違規超速地點」所示兩者相距
    大約369公尺，不符上開規範。又測速告示牌「疑似」事後
    照片合成，經肉眼辨識，無法確認其真偽。
  ㈡舉發機關員警以「非固定式」科學儀器採證本件之違規，其
    執勤地點、項目依交通違規稽查與輕微違規勸導作業注意事
    項（下稱系爭注意事項）之規定，應經主管核定，非經主官
    核准，不得以「便衣執勤」。
  ㈢行車經此地，縱然經判定超速，依照行政程序法第8條明文規
    定「行政行為，應以誠實信用之方法為之，並應保護人民正
    當合理之信賴」，警方超速採證及回覆民眾答辯過程中顯然
    存在瑕疵且無法使民眾信服等語。並聲明：原處分撤銷，訴
    訟費用由被告負擔。
四、被告答辯則以：
  ㈠舉發機關執行「移動式測速照相」勤務，測得系爭車輛行車
    時速達60km/hr，超過該路段規定之40km/hr限速，又取締員
    警測速取締執法點（違規照相擷取點）與設立移動式測速取
    締標誌「警52」相距約172.94公尺。
  ㈡標誌牌「警52」圖樣清晰可辨，豎立位置明顯可見，亦無遭
    受樹木或其他物體遮蔽之情形，使用之雷達測速儀均送檢合
    格。
  ㈢綜上，均符合道路交通管理處罰條例第7條之2第3項及道路交
    通標誌標線號誌設置規則第55條之2之規定，被告據以裁處
    並無違誤等語，並聲明：原告之訴駁回，訴訟費用由原告負
    擔。
五、本院之判斷：
  ㈠按「汽車駕駛人，行車速度，超過規定之最高時速，或低於
    規定之最低時速，除有第43條第1項第2款情形外，處新臺幣
    1千2百元以上2千4百元以下罰鍰。」、「汽車駕駛人有下列
    各款所列條款之一者，除依原條款處罰鍰外，並予記點：一
    、有…第40條…情形之一者，各記違規點數1點。」，道路交
    通管理處罰條例第40條、第63條第1項第1款定有明文。又依
    違反道路交通管理事件統一裁罰基準表之規定，機車駕駛人
    行車速度，超過規定之最高時速逾20公里至40公里以內，期
    限內繳納罰鍰或到案聽候裁決者，統一裁罰基準1,600元。
  ㈡次按「（第1項）汽車駕駛人之行為有下列情形之一，當場不
    能或不宜攔截製單舉發者，得逕行舉發：七、經以科學儀器
    取得證據資料證明其行為違規。（第2項）前項第7款之科學
    儀器應採固定式，並定期於網站公布其設置地點。但汽車駕
    駛人之行為屬下列情形之一者，不在此限：九、行車速度超
    過規定之最高速限或低於規定之最低速限。（第3項）對於
    前項第9款之違規行為，採用固定或非固定式科學儀器取得
    證據資料證明者，於一般道路應於100公尺至300公尺間，於
    高速公路、快速公路應於300公尺至1,000公尺間，明顯標示
    之；其定點當場攔截製單舉發者，亦同。」，道路交通管理
    處罰條例第7條之2第1項第7款、第2項第9款、第3項亦有明
    定。
  ㈢查本件如事實概要所述之情事，舉發機關第GDH798127號舉發
    違反道路交通管理事件通知單、110年9月24日中市警三太分
    交字第1100028575號函、申訴交通違規事件答辯報告表暨現
    場舉發照片截圖、速限及測速取締標誌設置照片、測速採證
    相片、雷達測速儀檢定合格證書、被告110年9月28日嘉監義
    站字第1100241135號函、原處分、送達證書、汽車車籍查詢
    等資料附卷可稽（見本院卷第57至80頁），堪信為真實。
  ㈣原告雖主張「臨時測速照相地點」至警方指稱「車輛違規超
    速地點」，經用地圖換算其距離超過300公尺，且測速告示
    牌「疑似」事後照片合成，經肉眼辨識，無法確認其真偽等
    語。惟查：
　  ⒈依本件超速違規之測速採證相片（見本院卷第69頁）所示
      ，日期：2021/07/20、時間：16：58：30、地點：臺中市
      ○○區○○○路○○○路0000巷00弄○○○號：06062A、速度：60km/
      hr、速限：40km/hr、合格證號：M0GA0000000A、主機：R
      S-1215，且經檢視受測車輛即為系爭車輛（車牌號碼為00
      -0000號）無誤。又本件舉發超速違規之雷達測速儀（廠
      牌為雷昇科技股份有限公司、型號為主機：RS-V3、器號
      為主機：RS-1215、檢定合格單號碼為M0GA0000000A）業
      於109年12月2日檢定合格，有效期限至110年12月31日止
      。上開資料與測速採證相片所示：「合格證號：M0GA0000
      000A、工機器號RS-1215」互核相符，有經濟部標準檢驗
      局委託財團法人台灣商品檢測驗證中心核發雷達測速儀檢
      定合格證書（見本院卷第73頁）在卷可按。而雷達測速儀
      器已列為法定度量衡器之測速設備裝置，衡諸度量衡法第
      5條、度量衡器檢定檢查辦法第3條第1項第6款及第17條第
      1項之規定，與大眾有關之公務檢測儀器，既經由國家專
      責機關檢定合格後加以使用，自能昭得公信，是於本件舉
      發違規時（即110年7月20日），舉發機關所用之雷達測速
      儀尚在檢定合格有效期限內，其準確性及正確性應值信賴
      ，故於上開時、地為此雷達測速儀器測得系爭車輛之行車
      速度為60km/hr之證據資料，當無違誤。
　  ⒉又本件違規地點乃一般道路，依前揭道路交通管理處罰條
      例第7條之2第1項第7款、第2項第9款及第3項規定，舉發
      機關員警採用固定式或非固定式科學儀器取得證據資料證
      明者，應於100公尺至300公尺間，明顯標示之。查本件雷
      達測速儀設置在臺中市太平區太堤東路與光興路1463巷33
      弄口（往一江橋方向）處，而雷達測速儀前方即接近光興
      路1343巷口處設有測速取締標誌之警告牌，用以提醒駕駛
      人應依規定限速行駛及前方路段有測速取締執法，該標誌
      之豎立位置明顯可見，亦未遭樹木或他物遮蔽之情，且經
      實際量測距離，測速取締執法點距速限及測照警告標誌約
      172.94公尺，有地圖（測速取締標誌）、警52標誌位置圖
      、測速採證相片、GOOGLE地圖（見本院卷第69至72頁）在
      卷可稽，足認舉發機關員警取締系爭車輛上開超速違規時
      ，已符合前揭條文規定，於取締違規地點之前方100公尺
      至300公尺間為明顯標示，已盡告知駕駛人依速限駕駛之
      作為義務，促請駕駛人為不得違規超速行駛之注意。是原
      告誤以為警方測速相機擺放位置，而認為距離超過300公
      尺，容有誤會。
　  ⒊原告雖主張測速告訴牌擺放地點照片疑似為事後合成之照
      片等語，惟觀之照片並無所謂事後合成之痕跡，且舉發機
      關與原告素不相識，罰鍰金額亦非歸於舉發機關所有，是
      其實無須甘冒刑事責任構陷原告，而合成照片。故原告所
      執上開主張，要無足取。
  ㈤原告復主張駕駛系爭車輛，駛經臺中市太平區太堤東路與光
    興路1463巷33弄口（往一江橋方向）處時，並未觀察到警察
    身著制服於明顯處所公開執法，並將違規要件完整攝入等語
    。惟查：
　  ⒈內政部警政署95年6月6日訂定之交通違規稽查與輕微違規
      勸導作業注意事項（係內政部警政署所為關於內部之業務
      處理方式之行政規則）肆、具體作法一、交通違規稽查（
      逕行舉發）3、5分別規定：「以『非固定式』科學儀器採證
      違規時，其執勤地點、項目應經主管核定，不得以『便衣
      執勤』。」、「照相採證時，應著制服於明顯處所公開執
      法，並將違規要件完整攝入。」，嗣於103年4月23日，交
      通違規稽查與輕微違規勸導作業注意事項將前開肆、具體
      作法一、交通違規稽查（逕行舉發）5之規定予以刪除，
      並修正3為：「以『非固定式』科學儀器採證違規時：（1）
      執勤地點、項目應經主管核定。（2）應著制服，並將違
      規要件完整攝入，非經主官核准，不得以『便衣執勤』。」
　　⒉據此，足知警員以「非固定式」科學儀器採證違規時已無
      「應於明顯處所公開執法」之限制；另本件既係「逕行舉
      發」，自亦無行政罰法第33條所指「應向行為人出示有關
      執行職務之證明文件或顯示足資辨別之標誌，並告知其所
      違反之法規」之適用。
  ㈥原告另主張：本件取締及超速採證及回覆民眾答辯過程違反
    行政程序法第8條之誠信及保獲人民正當合理之信賴原則等
    語。然查警方設置上述標誌之內容符合明確性及法規之要求
    業如上述，原告在已有「前有違規取締」告示牌提醒下，仍
    駕駛系爭車輛超過最高速限20公里，顯係其故意或重大過失
    未注意車輛行駛速度，可能造成公共危險實可輕易想見，警
    方依法取締，自無任何違法或違反誠信原則之處；又警方已
    就原告陳述書，製作答辯報告表，並還原取締當時現場狀況
    ，亦係依法所為，有臺中市政府警察局太平分局110年9月24
    日中市警太分交字第1100028575號函既答辯報告書、採證影
    像在卷可參（見本院卷第63至72頁），難謂有何違反行政程
    序法第8條誠實信用原則。
  ㈦綜上所述，原告違規事證明確，被告依法所為原處分並無違
　　誤，原告訴請撤銷，為無理由，應予駁回。
六、本件事證已臻明確，兩造其餘主張及陳述，經核於判決結果
    不生影響，爰不逐一論列，附此敘明。
七、本件第一審裁判費為300 元，應由原告負擔，爰確定第一審
    訴訟費用額如主文第2 項所示。
據上論結，本件原告之訴為無理由，依行政訴訟法第237 條之7
、第98條第1 項前段、第237 條之8 第1 項，判決如主文。
中　　華　　民　　國　　111 　年　　4 　　月　　28　　日
　　　　　　　　　行政訴訟庭　法　官　楊萬益
以上正本證明與原本無異。
如不服本判決，應於判決送達後20日內，向本院提出上訴狀並表
明上訴理由（原判決所違背之法令及其具體內容或依訴訟資料可
認為原判決有違背法令之具體事實），其未表明上訴理由者，應
於提出上訴後20日內向本院補提理由書（上訴狀及上訴理由書均
須按他造人數附繕本，如未按期補提上理由書，則逕予駁回上訴
），並應繳納上訴裁判費新臺幣750元。
中　　華　　民　　國　　111 　年　　4 　　月　　28　　日
　　　　　　　　　　　　　　　書記官　林柏名